# 请教陈版主及其他专业人士解答

提问人：wuye0120000 时间：2017-02-05 11:55:48
问题背景如下： C公司为B公司的全资子公司，A公司为持有化工股份46.7%股份的最大股东。 2016 年 8 月 3 日，C公司、B公司及A公司与D基金签订《D基金投资合同》。合同约定的部分内容总结如下：D基金向C公司增资1.26 亿元用于“C有限公司2×3万吨/年PBSA全生物降解树脂项目”建设，宽限期自 2016 年 8 月 4 日至 2018 年 8 月 3 日，但并未明确约定增资后D基金持有C公司的股权比例。 2016年 8 月 4 日，D基金按合同约定将1.26亿元投资款缴入C公司的银行账户，完成出资。 合同约定投资期限内D基金投入的资金每年通过现金分红、受让溢价等方式取得的投资收益应按照1.2%/年的投资收益率计算（宽限期届满前，A公司提前回购股权或C公司申请减资等情形的，平均年化收益率为4%），B公司、C公司、A公司就投资收益支付义务承担连带责任，D基金每个核算期内自C公司取得的现金分红超过合同约定的投资收益部分，留存C公司下一个核算期分配。 D基金增资的 1.26亿元，其有权选择如下一种或多种方式（有权优先选择方式一）实现投资收回： 方式一：回购，宽限期届满后，D基金有权要求新投发展按照如下条件回购 序号 回购日期 回购价格 1 2018年 8 月 3 日 300 万 2 2020年 8 月 3 日 300 万 3 2022年 8 月 3 日 300 万 4 2024年 8 月 3 日 300 万 5 2026年 8 月 3 日 5100 万 6 2028年 8 月 3 日 5100 万 7 2030年 8 月 3 日 600 万 8 2031 年 8 月 3 日 600 万 方式二：减资，宽限期届满后，从 2018 年开始，通过由C公司减少注册资本的方式由D基金收回投资。减资计划如下： 序号 减资日 减资金额 1 2018年 8 月 3 日 300 万 2 2020年 8 月 3 日 300 万 3 2022年 8 月 3日 300 万 4 2024年 8 月 3 日 300 万 5 2026年 8 月 3 日 5100 万 6 2028年 8 月 3 日 5100 万 7 2030年 8月 3 日 600 万 8 2031年 8 月 3 日 600 万 方式三：市场化方式，宽限期届满后，D基金可不要求A公司回购股权，而通过C公司公开上市、本合同签约主体以外的其他第三方收购、资产证券化等市场化方式退出。其他第三方受让股权的，该第三方受让股权后与B公司及C公司其他股东享有同等的股东权利，履行同等的义务。 此次增资后，D基金不向C公司委派董事、监事和高级管理人员，涉及可能影响D基金权益的“重大事件”应经全体股东所持表决权三分之二以上决议通过。同时合同约定：“本次增资的投资款应付至C公司在国家开发银行开立的账户，并接受D基金及国家开发银行的监管。” 合同也同样注明：无论B公司、C公司是否按本合同约定办理工商变更登记手续，均不影响D基金根据本合同约定要求B公司、C公司和A公司向D基金履行分红、补足投资收益、回购、减资等义务。并在C公司发生任何清算、解散或终止情形，D基金应优先于B公司或C公司其他股东取得根据本合同约定应得而未得的所有款项，D基金的清算优先额未能足额取得的，则由B公司予以补足。 请问：C公司取得的投资在C公司、B公司单体报表以及合并报表中分别如何处理？在由合并范围外的第三方回购、或采取减资、对外转让股权等方式收回投资的情况下，B公司合并层面是否会出现少数股权，是否核算少数股东损益。请陈版主百忙之中给予答复，不胜感激。

回答人：chenyiwei
请参考《瑞华研究 2010 ～ 2016 汇编》之“问题4-1-49（接受“明股实债”投资的会计处理问题）”。

提问人：wuye0120000 时间：2017-02-06 11:47:54
陈版主，有一点还有疑惑，如像本案例这样，约定由母公司大股东回购或者在公开市场转让收回投资的方式下，采取在子公司层面直接确认为一项长期负债，是否合适？

回答人：chenyiwei
如果子公司自身除了按其支付固定回报以外，不承担保证基金方本金安全收回的责任，则子公司报表层面只需就未来需支付的固定收益的折现值确认负债，收到增资款超出该负债的金额仍属于权益。

提问人：wuye0120000 时间：2017-02-08 10:46:50
再次请教陈版主，如果合同同时约定基金公司可能采取由母公司大股东回购或者在公开市场转让收回或者由子公司减资等三种方式中其中一种收回投资时，该笔投资在母公司单体及合并层面、子公司单体报表该如何确认？谢谢陈版主。

回答人：chenyiwei
因为不排除要求子公司减资，所以子公司个别报表层面就直接确认负债，无权益成份。在子公司单体报表中已确认负债的情况下，母公司单体报表无需重复确认负债。

提问人：zhs7403 时间：2017-02-08 20:00:39
陈老师，减资是需要履行公司法相关条件的，是否属于无法避免无条件的义务？即子作为负债是否合理？

回答人：chenyiwei
这里的减资是事先约定好的，一旦资金方要求就必须无条件完成，股东会决议之类只是形式。

提问人：黄扬 时间：2017-02-09 10:50:45
陈版主，关于递延所得税资产在合并层面是否抵消的问题请教哈 母公司的长投-A子公司 1000 万，长投-B子公司 500 万，均全额计提减值准备 1000 万、 500 万。A、B子公司均为合并范围内的全资子公司。现A、B子公司均在税务注销中。 母公司个别报表层面，有长投-A子公司 1000 万，长投-B子公司 500 万，对应的减值准备 1000 万、 500 万；有应收账款-A 700万，应收账款-B 600万，对应的坏账准备分别 700 万、 600 万。且母公司个别报表已对减值准备和坏账准备，确认递延所得税资产（1500+500+600+700）*0.25=825万。
子公司个别报表层面，A公司资产、负债期末余额为 0 ，未分配利润为-1000万，权益为 0 。B公司资产为 0 ，负债为 600 万（应付母公司），未分配利润为-1100万，权益为 0 。 现请教：合并层面，长投、减值准备、应收、应付、坏账准备、资产减值损失、营业外收入及递延所得税资产是否需全额抵消。特别是递延所得税资产，有疑问。根据瑞华研究问题2-3-27，减值准备对应的递延在合并层面不需要抵消。那针对正在注销的子公司的应收款计提的坏账准备是否也适用类。 谢谢了！

回答人：chenyiwei
在合并报表层面，内部往来和内部投资已经全部予以抵销，原先母公司层面对长期股权投资和其他应收款计提的减值准备也已不存在。但在合并报表层面，因为子公司处于资不抵债状态，且已经启动注销工作，一旦注销，投资和往来的损失可在母公司税前扣除，也就是与该子公司有关的可抵扣暂时性差异在可预见的未来是很可能转回的。在此情况下，如果母公司预计在这些资产损失税前扣除的年度有足够多的应纳税所得额，则可以在母公司个别报表层面和合并报表层面确认与这些资产损失相关的递延所得税资产。